【裁判字號】    99,交抗,2086
【裁判日期】    991129
【裁判案由】    違反道路交通管理處罰條例
【裁判全文】
臺灣高等法院交通事件裁定            99年度交抗字第2086號
抗  告  人
即受處分人  新烽電能技術顧問股份有限公司
代  表  人  劉勝國
上列抗告人因違反道路交通管理處罰條例案件，不服臺灣板橋地
方法院，中華民國99年10月15日所為裁定（99年度交聲字第3215
號），提起抗告，本院裁定如下：
    主  文
抗告駁回。
    理  由
一、原處分意旨略以：抗告人即受處分人新烽電能技術顧問股份
    有限公司所有之車牌號碼6455-VB 號自用小客車，於民國99
    年3 月10日16時38分許，行經臺北縣土城市○○路（往板橋
    方向）處時，因有「在多車道不依規定駕車」之行為，經臺
    北縣政府警察局土城分局警員逕行拍照舉發。嗣經原處分機
    關依道路交通管理處罰條例第45條第4款、第63條第1 項第1
    款（裁決書漏引第1款）規定，裁處新臺幣（以下同）600元
    罰鍰，並記違規點數1點。
二、原裁定意旨以抗告人確有裁決書所載之時、地違規事由，而
    原處分機關依道路交通管理處罰條第45條第4款、第63條第1
    項第1 款之規定、違反道路交通管理事件統一裁罰基準及處
    理細則規定，裁處抗告人罰鍰600元並記違規點數1點，核其
    認事用法並無不合，而駁回其異議。
三、抗告意旨略以：關於違反道路交通管理處罰條例案件中，舉
    發取締違反道路行車違法行為，本身需為合法才能舉發取締
    ，若非合法舉發，應屬違法無效。有關本件照相儀檢驗合格
    證書之核發，法有明文，標準檢驗局非檢驗機關，不得為檢
    定發證者，故該發證係屬違法無效。依據商品檢驗登記及報
    驗發證辦法第14條規定，商品經檢驗合格者，由檢驗機關核
    發合格證書，惟標準檢驗局非檢驗機關，試問依據商品檢驗
    登記及報驗發證辦法哪一條法令，可替代實際檢驗機關核發
    合格證書，倘若標準檢驗局非檢驗機關卻可核發合格證書，
    則商品檢驗登記及報驗發證辦法第14條規定是否即為違法，
    可不必依循遵守云云。
四、按汽車駕駛人，爭道行駛而在多車道不依規定駕車者，處60
    0元以上1,800元以下罰鍰，並記違規點數1 點，道路交通管
    理處罰條例第45條第4款、第63條第1項第1 款分別定有明文
    。又駕駛人駕駛汽車，應遵守道路交通標誌、標線、號誌之
    指示，道路交通安全規則第90條前段亦有明定。車種專用車
    道標線，係用以指示僅限於某車種行駛之專用車道，其他車
    種及行人不得進入；而劃設於道路上之車種專用車道標字，
    用於指示僅限於某種類型車輛行駛之專用車道，並依規定行
    駛之車輛種類名稱標寫之，如使用之標字為「機車專用」，
    則表示該車道為機器腳踏車之行車專用道，道路交通標誌標
    線號誌設置規則第174條第1項及第175條第1項亦規定甚明。
五、經查：
    (一)抗告人所有之車牌號碼6455-VB 號自用小客車，於前揭時
      、地，未依規定車道駕駛，而行駛於機車專用道行為，經
      警逕行舉發之事實，有臺北縣政府警察局99年3 月23日北
      縣警交大字第CJ0000000 號舉發道路交通管理事件通知單
      影本1 紙在卷可稽（見原審卷第12頁）。且該違規事實，
      係由臺北縣政府警察局土城分局員警於99年3 月10日16時
      38分，在臺北縣土城市○○路（往板橋方向）執行交通稽
      查勤務時，發現車牌號碼6455-VB 號自用小客車行經該處
      ，有不依規定車道駕車，行駛機車專用道違規行為，當場
      拍照並逕行掣單舉發等情，亦有臺北縣政府警察局土城分
      局99年9 月10日北縣警土交申字第0990033762號函及採證
      照片1張附卷可稽（見原審卷第16、18頁）。
    (二)觀諸前開採證照片所示，環河路係二線車道，外側車道路
      面劃設「機車專用」標線，惟清楚可見抗告人之自用小客
      車行駛於該「機車專用道」內，其違規事實堪予認定。抗
      告人雖辯稱其遭舉發違規行為之雷射測速儀之合格證書發
      證單位、程序非屬合法乙情，惟本件抗告人違規行為係為
      臺北縣政府警察局土城分局員警採用當場拍照取證，而非
      由固定式科學儀器照相設備所取證，分別有臺北縣政府警
      察土城分局99年5月6日北縣警土交申字第0990016561號、
      臺北縣政府警察土城分局99年9 月10日北縣警土交申字第
      0990033762號公文函覆交通部公路總局臺北區監理所說明
      二記載「…惟因不依規定車道駕車，行駛機車專用道違規
      事實明確（違規地點路面交通標線明顯），本分局員警當
      場拍照取證…。」是抗告人質以雷射測速儀之合格性於法
      無據，容有誤會，且與其違規責任之成立無涉，因認其所
      辯前詞為不足採。本件事證明確，抗告人之上開自用小客
      車確有前揭違規行為，堪予認定。
六、本件抗告人違規情節明確，原處分機關依道路交通管理處罰
    條例第45條第4款、第63條第1項第1 款之規定，裁處抗告人
    600元，並記違規點數1點，核無違誤。原審以抗告人之違規
    事證明確，維持原處分機關依道路交通管理處罰條例第45條
    第4款之規定裁處受處分人罰鍰600元，並闡明抗告人異議理
    由不足採取之理由，暨詳敘其依憑之證據與認定理由，均無
    不合。抗告意旨仍執前揭辯詞，指摘原裁定不當，為無理由
    ，應予駁回。
據上論斷，道路交通事件處理辦法第25條，刑事訴訟法第412 條
，裁定如主文。
中    華    民    國    99    年    11    月    29    日
                  刑事第二十三庭審判長法  官  童有德
                                      法  官  徐蘭萍
                                      法  官  劉方慈
以上正本證明與原本無異。
不得再抗告。
                                      書記官  李家敏
中    華    民    國    99    年    11    月    29    日

司法院資訊處製作；財團法人民間司法改革基金會備份。
